臺灣桃園地方法院刑事交通事件裁定　　 94年度交聲字第546號
原處分機關　交通部公路總局新竹區監理所中壢監理站
異　議　人
即受處分人　祥鑫興業股份有限公司
代　表　人　簡瑞慶
上列異議人即受處分人因違反道路交通管理處罰條例案件，對於
交通部公路總局新竹區監理所中壢監理站中華民國九十四年十一
月三日壢監裁字第裁五三—ＤＡ0000000號所為之處分（
原處分案號：桃警局交字第ＤＡ0000000號）、九十四年
十一月七日壢監裁字第裁五三—ＤＡ0000000號所為之處
分（原處分案號：桃警局交字第ＤＡ0000000號）聲明異
議，本院裁定如下：
    主  文
異議駁回。
    理  由
一、原處分機關裁決意旨略以：祥鑫興業股份有限公司（下稱祥
    鑫公司）員工游煌明先後於民國九十四年六月十七日、七月
    十五日駕駛祥鑫公司所有之車牌號碼八Ｆ─八一０號自用大
    貨車行駛於公路上，分別於台七線水源地十六公里處、桃五
    九之一線一公里處，經警查獲「號牌（車牌）污穢（非雨天
    ）」、「酒駕吊扣駕照期間駕駛自大貨車行駛公路，經公路
    電子閘門查詢無訛」違規，分別填掣舉發違反道路交通管理
    事件通知單在案，因祥鑫公司未善盡查核游煌明駕駛執照資
    格之義務，依道路交通管理處罰條例第二十一條之一第一項
    第七款、第三項之規定，裁處祥鑫公司各新台幣（下同）六
    萬元之罰鍰，並各吊扣上開八Ｆ─八一０號自用大貨車車牌
    三個月等情。
二、聲明異議意旨略以：其於九十三年八月間僱用司機游煌明時
    ，即有查證其駕駛資格並建立員工駕駛資格表，游煌明亦有
    出具同意查詢其駕駛資格之同意書，其自同年八月二十日起
    ，每隔十五日查證游煌明之駕照狀態，然游煌明於九十四年
    一月二十七日遭吊扣駕照時，先申請駕照遺失補發後，將新
    駕駛執照交予監理單位吊扣，之後則持已報遺失之舊照予異
    議人查核，異議人自無從得知游煌明已補新照且被吊扣一年
    ，其已盡善良管理人之注意義務，為此依法聲明異議，請求
    准予撤銷原處分等語。
三、按汽車駕駛人駕駛聯結車、大客車、大貨車，有下列情形之
    一者，汽車所有人及駕駛人各處四萬元以上八萬元以下罰鍰
    ，並當場禁止該汽車駕駛人繼續駕駛及扣留其車輛牌照：‧
    ‧‧駕駛執照吊扣期間駕車者；違反第一項情形，並吊扣
    其汽車牌照三個月；汽車所有人如善盡查證駕駛人駕駛執照
    資格之注意，或縱加以相當之注意而仍不免發生違規者，汽
    車所有人不受本條之處罰。道路交通管理處罰條例第二十一
    條之一第一項第七款、第三項、第四項分別訂有明文。次按
    道路交通管理處罰條例第二十一條之一係於九十年一月十七
    日經公布增訂，同年六月一日施行，不僅處罰駕駛人，並對
    汽車所有人一併處罰，其立法目的乃鑒於大型車輛肇事所生
    之交通事故傷亡情形，多遠較單純小型車或機器腳踏車發生
    之事故嚴重，乃要求駕駛人駕駛該類車輛均必須具有合格之
    駕駛執照，加重違規者之處罰，並對於汽車所有人亦處以相
    同之罰鍰及吊扣其汽車牌照三個月，以促使汽車所有人能善
    盡其查證管理之責任；又上開種類車輛之所有人，對於該等
    車輛，依法既負有查證駕駛人駕駛執照資格之注意義務，基
    於此一義務，車輛所有人非僅有於聘僱之初之選任合格駕駛
    人之責任，更負有建立駕駛人監督機制之管理責任，始能於
    平日隨時查證、考核所選任之駕駛人之駕駛資格，以確保實
    際駕駛該類車輛之人符合法定之駕駛資格，防範事故於未然
    。
四、經查：
    (一)異議人祥鑫公司之受雇人游煌明，前因酒後駕車之違反道
      路交通管理事件，為桃園縣政府警察局平鎮分局掣單舉發
      ，並經監理機關依據道路交通管理事件處罰條例第三十五
      條第一項第一款裁處罰鍰及吊扣駕駛執照，嗣游煌明於九
      十四年一月二十七日至交通部公路總局新竹區監理所桃園
      監理站繳納罰鍰，並於辦理汽車駕照遺失補發後，依法吊
      扣駕駛執照一年（九十四年一月二十七日起至九十五年一
      月二十六日止），詎游煌明仍於九十四年六月十七日十六
      時二十五分許，駕駛異議人祥鑫公司所有八Ｆ─八一０號
      自用大貨車，行經台七線水源地十六公里處，為桃園縣政
      府警察局大溪分局員警攔停舉發「車牌污穢」、「酒駕吊
      扣駕照期間駕駛自大貨車行駛公路經公路電子閘門查詢無
      訛」違規，後於九十四年七月十五日十五時二十分許，游
      煌明猶駕駛上開自用大貨車行經桃五九之一線一公里處，
      再度為桃園縣政府警察局大溪分局員警攔停舉發「號牌污
      穢（非雨天）」、「酒駕吊扣駕照期間駕駛自大貨車行駛
      公路經公路電子閘門查詢無訛」違規，經原處分機關即交
      通部公路總局新竹區監理所中壢監理站均認異議人祥鑫公
      司違反道路交通管理處罰條例第二十一條之一第一項第七
      款規定，於九十四年十一月三日、七日各裁決汽車所有人
      即異議人祥鑫公司罰鍰六萬元，併吊扣八Ｆ─八一０號自
      用大貨車汽車牌照三個月，異議人於九十四年十一月三日
      、九日收受裁決書後，嗣於同年十一月十四日向本院提出
      聲明異議等情，此有卷附之交通部公路總局新竹區監理所
      中壢監理站九十四年十一月二十四日竹監壢字第０九四０
      ０二五五二二號函暨所檢附之裁決書、回執聯、送達證書
      、桃園縣政府警察局大溪分局書函、舉發違反道路交通管
      理事件通知單、汽車駕照基本資料、汽（機）車駕駛人異
      動登記書影本等可資佐證，復為異議人祥鑫公司於異議聲
      明狀中所不爭執，從而，異議人祥鑫公司確有僱用已遭吊
      扣駕駛執照之駕駛人游煌明駕車之事實，洵無疑義，先予
      敘明。
　　(二)次查，依前所述，道路交通管理處罰條例第二十一條之一
      對於汽車駕駛人駕駛執照吊扣期間駕車者，採對汽車駕駛
      人及汽車所有人均處罰之立法例，顯係對於聯結車、大客
      車、大貨車之汽車所有人課以相當之注意義務；又依據九
      十二年六月一日施行之道路交通管理處罰條例第九十二條
      之一規定「處罰機關裁決職業汽車駕駛人吊扣、吊（註）
      銷駕駛執照時，得應雇主之請求，以書面或其他方式通知
      違規當時所駕駛汽車之所有人」，而為提供雇主查詢所屬
      駕駛人之駕照狀態，防止駕駛人惡意隱瞞駕照資格已消滅
      ，經由交通部與中華電信股份有限公司數據分公司簽訂委
      託代辦合約，完成電子公路監理網之公路監理加值服務系
      統建置，汽車所有人可檢附相關證件向監理機關提出該系
      統查詢作業申請，經公路監理機關審核通過後，即得隨時
      上網即時查詢所屬駕駛人之最新駕照資格及狀態，亦或由
      汽車所有人親持駕駛人同意書，至公路監理機關窗口查詢
      該駕駛人駕照資料，然本件異議人祥鑫公司未曾持上開同
      意書向監理機關申請查詢游煌明駕照資料之權限等情，此
      有交通部公路總局新竹區監理所中壢監理站九十四年十一
      月二十四日竹監壢字第０九四００二五五二二號函在卷足
      憑。基此，本件駕駛人游煌明既為異議人祥鑫公司僱用，
      且已出具同意異議人祥鑫公司查詢其駕照資料之同意書書
      等情，此為異議人祥鑫公司所自承，並有異議人所提出之
      員工駕駛資料表附卷可稽，參之本件異議人祥鑫公司係專
      以預拌混凝土製造加工買賣等為業，自公司設立（八十一
      年十月二十二日）迄今已十三年餘，此有公司基本資料查
      詢資料在卷可稽，衡情異議人應已熟知查詢所僱用司機駕
      駛資格之各項途徑，則異議人祥鑫公司對其所雇用之駕駛
      人游煌明駕駛資格自當善盡考核之注意義務，如至監理處
      列印所僱用司機之駕駛執照資料查核，或依上述方式上網
      查詢，以防止司機欺瞞之情形發生。
  　(三)異議人雖辯稱：其有按時檢查駕駛人之駕照狀況，依規定
    　有做成駕照狀態查核表，且游煌明持已報遺失之舊照供其
      查核，無從得知游煌明已補發新照且被吊扣一年云云。雖
      異議人有提出駕照狀態查核表以資證明，惟自九十二年六
      月法律修正後，異議人已有上述查詢管道可資利用，為善
      盡此一義務，當不能僅憑所聘僱駕駛人單方面之說詞，或
      駕駛人有提出駕駛執照為已足，而必須利用上述查詢管道
      定期查核所屬駕駛人之駕駛資格狀況，縱無電腦網路系統
      ，亦可以書面向監理單位提出申請，均不難發現駕駛人游
      煌明駕照狀態異常，況乎駕駛人游煌明之駕照於九十四年
      一月二十七日因酒駕遭吊扣及其於同日申請駕照遺失補發
      ，桃園監理站於當日上午十時四十六分許即於公路監理系
      統完成補照作業並吊扣其駕照後即時更新，距本件遭舉發
      日即九十四年六月十七日、七月十五日已逾四個月以上，
      此有汽車駕照基本資料、汽（機）車駕駛人異動登記書影
      本附卷足憑，異議人應有充分之時間查明駕駛人之駕駛資
      格，卻從未曾至監理處列印所僱用司機之駕駛執照資料查
      核，或依上述方式上網查詢，任令已遭吊扣駕駛執照之駕
      駛人續行駕駛營業大客車，顯見異議人並未具體落實檢查
      ，則異議人辯稱無法查得游煌明駕駛執照遭吊扣之資料云
      云，顯不足採，反足證異議人並未積極查詢受僱人游煌明
      之駕駛資格。此外，異議人祥鑫公司並未證明其已為如何
      相當之注意，或縱加以相當之注意而仍不免發生違規之情
      事，異議人空言以其不知駕駛人游煌明駕駛執照遭吊扣之
      事而聲明免責，洵屬無據。本件事證明確，異議人之違規
      行為堪以認定。
五、綜上，本件異議人祥鑫公司自僱用大貨車駕駛人游煌明後，
    迄九十四年六月十七日、七月十五日遭警舉發期間，本得於
    僱用期間至監理機關查詢所僱用駕駛人之駕駛執照資格狀況
    ，衡以大貨車駕駛人之駕駛資格攸關大眾生命財產安全，雇
    主就所僱用駕駛人之駕駛執照資格，應盡特別之注意義務，
    本件異議人未透過前開公示制度，查知所僱用駕駛人之駕駛
    執照資格狀況，尚難認已善盡注意義務，而異議人祥鑫公司
    並未就其已善盡查證駕駛人駕駛執照資格之注意，或縱加以
    相當之注意而仍不免發生違規乙節，提出任何積極證據資為
    免責之依據，當無法依道路交通管理處罰條例第二十一條之
    一第四項之規定主張免責。從而，本件異議人確有僱用遭吊
    扣大型汽車駕駛執照之人駕車之違規，且未盡查證駕駛人駕
    駛執照資格之注意義務，經舉發機關依法舉發，原處分機關
    於九十四年十一月三日、七日，分別依道路交通管理處罰條
    例第二十一條之一第一項第七款、第三項規定，就異議人二
    次違歸事實分別處罰鍰六萬元，並各吊扣汽車牌照三個月，
    經核於法並無違誤，異議人之聲明異議，均為無理由，應予
    駁回。
六、據上論斷，應依道路交通管理處罰條例第八十七條第二項，
    道路交通案件處理辦法第十九條，裁定如主文。
中　　華　　民　　國　　94　　年　　12　　月　　28　　日
                      台灣桃園地方法院交通法庭
                 　　　　 法　官　何俏美
以上正本證明與原本無異。
如不服本裁定，應於裁定送達後5 日內向本院提出抗告狀。
　　　　　　　　　　　　　書記官  陳淑瓊
中　　華　　民　　國　　94　　年　　12　　月　　28　　日
